臺灣嘉義地方法院刑事判決
109年度金訴字第160號
公  訴  人  臺灣嘉義地方檢察署檢察官
被      告  何佳汝
上列被告因加重詐欺等案件，經檢察官提起公訴（109年度偵字
第6502、8001號、8376號），本院判決如下：
    主  文
何佳汝無罪。
    理  由
一、公訴意旨略以：被告何佳汝於民國108年3月中旬，通過通訊
    軟體Instagram及微信，加入真實姓名年籍不詳之人所屬詐
    騙集團，並與詐騙集團成員意圖為自己不法之所有，基於三
    人以上共同詐欺取財之犯意聯絡，約定由被告提供自身所申
    辦之中國信託商業銀行嘉義分行帳號000000000000號帳戶（
    下稱中國信託帳戶）供詐騙集團成員作為詐騙被害人後贓款
    匯入之帳戶使用，被告於扣除每筆匯款佣金新臺幣（下同）
    50元後，再匯款至詐騙集團成員指定之帳戶，約定既成，詐
    騙集團成員即於108年5月3日下午5時10分前某時，在Instag
    ram張貼應徵打字員之訊息，適伍○○、沈○○、陳○○在網路上
    看到上述訊息，並與該訊息內所載之LINE帳號聯繫，詐騙集
    團成員即透過LINE對伍○○、沈○○、陳○○佯稱欲獲得工作需先
    繳納押金或依指示匯款才能取得報酬云云，致伍○○、沈○○、
    陳○○均陷於錯誤，於如附表所示時間，匯款如附表所示金額
    至中國信託帳戶內，被告再將匯入之款項轉匯至詐騙集團成
    員指定之帳戶內，因認被告所為，係涉犯洗錢防制法第14條
    第1項之洗錢罪、組織犯罪防制條例第3條第1項後段之參與
    組織罪及刑法第339條之4第1項第2款之三人以上共同犯詐欺
    取財罪嫌。
二、犯罪事實應依證據認定之，無證據不得認定犯罪事實；不能
    證明被告犯罪者應諭知無罪之判決，刑事訴訟法第154條第2
    項、第301條第1項分別定有明文。又事實之認定，應憑證據
    ，如未能發現相當證據，或證據不足以證明，自不能以推測
    或擬制之方法，為裁判基礎；且認定犯罪事實所憑之證據，
    雖不以直接證據為限，間接證據亦包括在內，然而無論直接
    證據或間接證據，其為訴訟上之證明，須於通常一般之人均
    不致有所懷疑，而得確信其為真實之程度者，始得據為有罪
    之認定，倘其證明尚未達到此一程度，而有合理之懷疑存在
    而無從使事實審法院得有罪之確信時，即應由法院為諭知被
    告無罪之判決，最高法院40年台上字第86號、76年台上字第
    4986號判例意旨可資參照。
三、犯罪事實之認定，係據以確定具體的刑罰權之基礎，自須經
    嚴格之證明，故其所憑之證據不僅應具有證據能力，且須經
    合法之調查程序，否則即不得作為有罪認定之依據；倘法院
    審理之結果，認為不能證明被告犯罪，而為無罪之諭知，即
    無刑事訴訟法第154條第2項所謂「應依證據認定」之犯罪事
    實之存在。因此，同法第308條前段規定，無罪之判決書只
    須記載主文及理由，而其理由之論敘，僅須與卷存證據資料
    相符，且與經驗法則、論理法則無違即可，所使用之證據亦
    不以具有證據能力者為限，即使不具證據能力之傳聞證據，
    亦非不得資為彈劾證據使用。故無罪之判決書，就傳聞證據
    是否例外具有證據能力，本無須於理由內論敘說明，最高法
    院100年度台上字第2980號判決可資參照。準此，被告既經
    本院認定無罪，即無庸再論述所援引相關證據之證據能力，
    合先敘明。
四、公訴意旨認被告涉犯上開罪嫌，係以被告之供述、證人即告
    訴人伍○○、沈○○、陳○○之證述、LINE通訊內容截圖、中國信
    託帳戶交易明細等件為論據。訊據被告雖稱坦承犯行，然仍
    辯稱：其也是被騙，其上網找到打字的工作，對方說要加入
    會員才能工作，其就依指示先後匯款900元、1,000元、2,30
    0元，並依照指示打字，後來對方說可以當會計，比較好賺
    ，對方說有跟其一樣想要加入會員的人需要繳錢，這些人將
    會費匯入其中國信託帳戶，其先扣掉每筆50元佣金後將錢匯
    到對方指定的帳戶，其以為匯入其中國信託帳戶的錢也是跟
    其一樣想加入會員的人，不知道是別人被騙而匯入的，因為
    匯款的過程跟其加入會員的經歷一樣，款項也相同，其認為
    沒有不法等語。
五、經查：
　㈠伍○○、沈○○、陳○○分別於如附表所示之時間，遭人以如附表
    所示方式詐騙，致渠等均陷於錯誤，並依對方指示，將如附
    表所示金額分別匯入被告所申辦開立之中國信託帳戶等情，
    業據證人即告訴人伍○○、沈○○於警詢時、陳○○於警詢及檢察
    事務官詢問時證述明確（見臺灣臺中地方檢察署109年度偵
    字第3028號卷【下稱偵Ａ卷】第49至53頁，白警分偵字第108
    0102584號卷【下稱警Ｂ卷】第45至46頁，高市警岡分偵字第
    10872781800號卷【下稱警Ｃ卷】第25至28頁，臺灣橋頭地方
    檢察署108年度他字第3167號卷【下稱他字卷】第55至57頁
    ），並有伍○○之存摺內頁影本、與詐騙集團成員之對話紀錄
    、內政部警政署反詐騙案件紀錄表各1份、桃園市政府警察
    局龜山分局迴龍派出所受理詐騙帳戶通報警示簡便格式表3
    份、受理各類案件紀錄表、上開中國信託帳戶之開戶資料、
    存款交易明細、沈○○與詐騙集團成員之對話紀錄、花蓮縣警
    察局花蓮分局自強派出所受理刑事案件報案三聯單、受理各
    類案件紀錄表、內政部警政署反詐騙案件紀錄表各1份、受
    理詐騙帳戶通報警示簡便格式表3份、陳○○之中國信託銀行
    帳戶存款交易明細、陳○○與詐騙集團成員之對話紀錄各1份
    在卷可稽（見偵Ａ卷第69至74、83至89、97、127至229頁，
    警Ｂ卷第49至75、77至87頁，警Ｃ卷第29至56、253至303頁，
    他字卷第59至65頁），是此部分之事實，固堪認定，然此僅
    得推論伍○○、沈○○、陳○○因遭詐騙而將款項匯入被告上開中
    國信託帳戶，無法遽認被告主觀上具有詐欺取財、洗錢及參
    與犯罪組織之故意。
　㈡被告於警詢、檢察事務官詢問、本院準備程序及審理時均供
    稱：其於108年3月20日在Instagram上看到帳號If.words貼
    文徵打字專員，其私訊該人詢問工作內容，對方要其加LINE
    ，加入後對方說可以應徵打字員，其說要打繁體，對方就告
    訴其入職方式，並要其加入自稱為「子涵」的LINE，其加入
    後，「子涵」幫其辦入職，又再跟其講解一次平台打字員的
    工作，並說入職要繳會費，要給其保障，平台也要保證金，
    要求其匯款900元，其匯款900元之後，「子涵」又給其另一
    個LINE帳號，第二個LINE帳號的人跟其說要做打字工作要匯
    款1,000元，是要保障彼此，其依指示匯款1,000元後，對方
    問其要不要升級高級會員，升級高級會員才可以打字，其就
    又匯了2,300元至對方指定帳戶，匯款後對方要求其下載QQ
    軟體並加入「總裁秘書」的群組，「總裁秘書」一開始要求
    其打字，後來「總裁秘書」問其要不要當會計，當會計比較
    好賺，「總裁秘書」說會有跟其一樣想要加入會員的人需要
    繳錢，這些人會把錢匯入其帳戶內，其每筆扣掉50元後轉匯
    到「總裁秘書」指定的帳戶，其因此才會提供上開中國信託
    帳戶作為公司財務轉帳使用等語（見偵Ａ卷第40至42、285頁
    ，警Ｂ卷第32至35頁，警Ｃ卷第18至22頁，本院金訴字卷第57
    至61、111至114頁），核諸被告上開供述內容，前後一致且
    明確，具有連貫性，亦無明顯矛盾之處。又觀諸被告所提出
    之對話紀錄，被告先以LINE與暱稱為「打字的凱凌」聯繫，
    詢問對方打字工作之內容，「打字的凱凌」告知被告如何入
    職以及工作規則，並要求被告加入老師的LINE，之後被告再
    與LINE暱稱為「悅悅」、自稱為接待老師「子涵」之人聯繫
    ，該人告知被告打字員之工作內容、工資、工作要求、工作
    方式，然後稱要辦理入職登記，需要900元來購買工作保險
    ，被告轉帳後，「悅悅」又要求被告加入網賺老師的LINE，
    被告再依指示與LINE暱稱為「安妮」之人聯繫，該人告知被
    告該平台有普通會員及高級會員兩種身分，普通會員需要培
    訓，高級會員可以直接參與工作，被告可選擇普通會員，或
    繳納1,000元來升級成高級會員，升級後可以馬上安排任務
    ，被告轉帳後，「安妮」要求被告加入任務返還老師的LINE
    ，被告再依指示與LINE暱稱為「酸奶」之人聯繫，該人自稱
    為任務返還老師，負責發放任務及結算，並稱現在有打字返
    還任務，但要繳納2,300元之押金，完成後就會返還，並有
    獎勵，被告依指示轉帳後，再加入含有「總裁秘書」等人之
    QQ群組等情，有對話紀錄1份附卷足憑（警Ｃ卷第435至445頁
    ，本院金訴字卷第73至84頁），經核與被告上開供稱求職之
    過程相符，是被告辯稱其係因應徵打字員之工作，再依「總
    裁秘書」要求成為會計，因而提供上開中國信託帳戶予「總
    裁秘書」作為款項匯入使用之帳戶等語，應非子虛。又被告
    有打字後傳送予「總裁秘書」乙節，業經被告供述明確（見
    本院金訴字卷第58至59頁），並有打字文件翻拍照片2張附
    卷可參（見警Ｃ卷第446頁），堪信被告確實是相信「總裁秘
    書」為徵求打字員之人，則被告辯稱其不知悉匯入上開中國
    信託帳戶內之款項為詐騙所得之贓款，並非全然無據，準此
    ，被告是否具有詐欺取財、洗錢及參與犯罪組織之主觀故意
    ，實非無疑。
　㈢又被告於上開應徵打字員之過程中，先後有將900元、1,000
    元、2,300元匯入與其對話之人指定之帳戶等情，業經被告
    供述無訛（見本院金訴字卷第58至59頁）並有網路銀行匯款
    資料翻拍畫面、存款憑證、存款存根聯各1張附卷可稽（見
    本院金訴字卷第81、85頁），倘被告係基於詐欺取財及洗錢
    之故意而提供其上開中國信託帳戶，衡情被告實無在取得利
    益之前，先將合計4,200元之款項匯出之理，足徵被告當是
    不慎誤信「打字的凱凌」、「悅悅」、「安妮」、「酸奶」
    、「總裁秘書」等人確實為徵求打字員之人，方聽信「總裁
    秘書」之說法而提供其上開中國信託帳戶供「總裁秘書」作
    為款項匯入之帳戶使用。
　㈣又觀諸被告上開中國信託帳戶之存款交易明細（見偵Ａ卷第12
    9至229頁），該帳戶於108年1至2月間均有多筆款項進出，
    項目包括蝦皮貨款、簽帳卡回饋金、和泰產物保險、康健人
    壽保險，該帳戶於108年3月中旬開始提供予「總裁秘書」使
    用作為款項匯入之帳戶使用後，於108年4月2日、5月3日有
    簽帳卡回饋金存入、於108年4月11日、5月9日有和泰產物保
    險扣款、於108年4月15日、4月23日、4月30日、5月10日均
    有蝦皮貨款存入之紀錄，足見上開中國信託帳戶始終均為被
    告日常生活使用之帳戶，此與一般提供人頭帳戶予詐騙集團
    使用之人，為避免自身損失，多是提供新申辦開立、久未使
    用或不再使用之帳戶，或者將帳戶內款項提領殆盡後再提供
    之常情有別，況被告亦未將上開中國信託帳戶之存摺、提款
    卡及提款卡密碼等物交予「總裁秘書」使用，是被告並未失
    去對於中國信託帳戶之完全支配、掌控權限，實難認定被告
    得預見其所提供之中國信託帳戶將作為詐騙贓款匯入使用。
　㈤又伍○○、沈○○、陳○○係因遭如附表所示詐術而分別將款項匯
    入上開中國信託帳戶，業經本院認定如前，而稽諸伍○○、沈
    ○○、陳○○遭詐騙之過程，其等均係在Instagram見徵打字員
    廣告而依序與不同LINE帳號聯繫，並因要購買工作保險、成
    為高級會員、繳納押金等事由，方先後將900元、1,000元、
    2,300元匯入對方指定之帳戶內，可見伍○○、沈○○、陳○○被
    害之過程實與被告所述求職過程雷同，甚至陳○○於匯出2,30
    0元至被告上開中國信託帳戶後，有再加入QQ軟體任務發放
    群組內，「總裁秘書」於該群組內發佈招聘財務工作，陳○○
    於詢問後即依「總裁秘書」之指示開始從事財務工作，工作
    內容為學員將款項匯款至陳○○帳戶內，陳○○再於每筆扣除50
    元之款項後轉匯至「總裁秘書」指定之帳戶內（陳○○涉犯詐
    欺取財罪嫌部分，業經臺灣橋頭地方檢察署檢察官為不起訴
    處分）等情，業經證人陳○○於警詢及檢察事務官詢問時證述
    明確（見警Ｃ卷第26至28頁，他字卷第55至57頁），並有陳○
    ○與詐騙集團成員之對話紀錄1份在卷可憑（見警Ｃ卷第253至
    303頁，他字卷第59至65頁），此與被告所述提供上開中國
    信託帳戶予「總裁秘書」使用之過程幾乎如出一轍，堪認詐
    騙集團成員當係以相同說詞誆騙一般民眾先匯出款項後，再
    騙使民眾提供自身帳戶作為其他同遭詐騙之人用以匯入詐騙
    贓款使用等情甚明。復以被告於提供上開中國信託帳戶予「
    總裁秘書」使用之前，係先匯出900元購買工作保險，再匯
    出1,000元升級成高級會員，又匯出2,300元作為押金，業如
    前述，而本案被害人伍○○、沈○○、陳○○匯入被告上開中國信
    託帳戶內之款項均為2,300元，另被告上開中國信託帳戶於1
    08年3月中旬後，陸續有多筆850元、950元，2,300元之款項
    匯入，此有上開中國信託帳戶之存款交易明細1份附卷可佐
    （見偵Ａ卷第129至229頁），是匯入被告上開中國信託帳戶
    內之款項與被告所繳納之押金金額以及被告購買工作保險、
    升級高級會員之費用扣除50元佣金後之金額相符，此與被告
    所稱「總裁秘書」告知其因有其他一樣要加入會員的人要繳
    款，這些人會將款項匯入其中國信託帳戶內，其扣掉每筆50
    元後再轉匯到「總裁秘書」指定的帳戶等語（見本院金訴字
    卷第58至59頁）互可勾稽，則被告在匯入其中國信託帳戶內
    之款項金額與其自身經歷求職過程所匯出之款項金額均相同
    之情形下，降低警覺心，輕信「總裁秘書」所述為真，進而
    依「總裁秘書」之指示提供上開中國信託帳戶供他人匯入款
    項，再轉匯至「總裁秘書」指定之帳戶，實非完全乖離常理
    ，被告辯稱其不知悉如附表所示匯入上開中國信託帳戶內之
    款項為詐騙所得之贓款，應可採信。被告在不知悉「總裁秘
    書」之真實身分之情形下，貿然將中國信託帳戶提供予「總
    裁秘書」使用並轉匯款項，固失之輕率，然此究與可預見其
    行為將實施詐欺取財犯罪之故意有所區別，基於罪疑唯輕原
    則，尚不能僅憑被告客觀上有提供上開中國信託帳戶帳戶予
    「總裁秘書」使用，並依「總裁秘書」之指示將款項轉匯出
    之行為，即逕認定被告具有詐欺取財之故意。又本案既無從
    認定被告知悉匯入其上開中國信託帳戶之款項為詐騙犯罪所
    得，可見被告主觀上對於詐騙集團係利用其帳戶掩飾不法犯
    罪所得之去向乙情，並無認識之可能。另被告係誤信「總裁
    秘書」為應徵打字員之人，業經本院認定如前，是雖被告有
    依「總裁秘書」之指示提供上開中國信託帳戶，亦無法認定
    被告主觀上有參與「總裁秘書」所屬詐騙集團此等犯罪組織
    之故意，要不能遽以公訴意旨所指罪責相繩。
六、綜上所述，公訴意旨認被告所涉三人以上共同犯詐欺取財、
    洗錢及參與組織犯行之證據，尚難認已達於通常一般人均不
    致有所懷疑，而得確信其為真實之程度。此外，復無其他積
    極證據足認被告有公訴意旨所指之犯行，揆之首開說明，自
    應為無罪之諭知，以昭審慎。
據上論斷，應依刑事訴訟法第301條第1項，判決如主文。
本案經檢察官陳則銘提起公訴，檢察官徐鈺婷到庭執行職務。
中　　華　　民　　國　　110 　年　　2 　　月　　23　　日
　　　　　　　　　刑事第六庭  審判長法　官　王慧娟

　　　　　　　　　　　　　　    　　法　官　李東益

  　　　　　　　　　　　　　　　  　法　官　官怡臻
以上正本證明與原本無異。
如不服本判決應於收受判決後20日內向本院提出上訴書狀，並應
敘述具體理由；其未敘述上訴理由者，應於上訴期間屆滿後20日
內向本院補提理由書（均須附繕本）「切勿逕送上級法院」。告
訴人或被害人如對於本判決不服者，應具備理由請求檢察官上訴
，其上訴期間之計算係以檢察官收受判決正本之日期為準。上級
法院」。 
中　　華　　民　　國　　110 　年　　2 　　月　　23　　日
                                    書記官  李彥廷
附表：
編號 被害人 實施詐術之手法 被害人匯款時間、地點、金額（新臺幣） 一 伍○○ 詐騙集團成員於108 年5 月4日前某時，在Instagram上張貼徵打字員之廣告，伍○○見上開廣告後，遂以LINE與該廣告所載暱稱為「涵仔」之人聯繫，「涵仔」佯稱要繳納1,000元之工作保險云云，伍○○繳納後，「涵仔」又佯稱繳納900元可成為高級會員云云，伍○○繳納後，「涵仔」又佯稱要繳納2,300元之押金，做完打字工作就可以退還云云，致伍○○陷於錯誤，依指示於右列時間、地點，匯款右列金額至何佳汝上開中國信託帳戶內。 於108 年5 月4日晚間9 時12分，在伍○○位於桃園市龜山區之住處，以行動電話操作網路銀行，轉帳2,300元至何佳汝上開中國信託帳戶內。 二 沈○○ 詐騙集團成員於108 年5 月2日前某時，在網路上張貼徵打字兼職之廣告，沈○○見上開廣告後，遂以LINE與該廣告所載暱稱為「媛寶」之人聯繫，「媛寶」佯稱要繳納1,000元購買工作保險云云，沈○○繳納後，「媛寶」要求沈○○與LINE暱稱為「晚晚」之人聯繫，「晚晚」佯稱繳納900元可升級為高級會員云云，沈○○繳納後，「晚晚」要求沈○○與LINE暱稱為「木子」之人聯繫，「木子」佯稱要繳納2,300元之押金云云，致沈○○陷於錯誤，依指示於右列時間、地點，匯款右列金額至何佳汝上開中國信託帳戶內。 於108 年5 月3日晚間11時21分，在沈○○位於花蓮縣花蓮市之住處，以網路銀行轉帳2,300元至何佳汝上開中國信託帳戶內。 三 陳○○ 詐騙集團成員於108 年4 月28日前某時，在Instagram上張貼徵打字員之廣告，陳○○見上開廣告後，遂以LINE與該廣告所載暱稱為「欣怡」之人聯繫，「欣怡」佯稱要繳納1,000元購買工作證云云，陳○○繳納後，「欣怡」要求陳○○與LINE暱稱為「明玄」之人聯繫，「明玄」佯稱繳納900元可升級為高級會員云云，陳○○繳納後，「明玄」要求陳○○與LINE暱稱為「木子」之人聯繫，「木子」佯稱只要再繳納2,300元即可承接打字任務及返還任務云云，致陳○○囷陷於錯誤，依指示於右列時間、地點，匯款右列金額至何佳汝上開中國信託帳戶內。 於108 年4 月29日下午5 時46分，以網路銀行，轉帳2,300元至何佳汝上開中國信託帳戶內。